臺灣高等法院高雄分院刑事裁定　　　　 100年度毒抗字第84號
抗　告　人　陳順和
上列抗告人因聲請強制戒治案件，不服臺灣高雄地方法院中華民
國100 年5 月25日裁定（100 年度毒聲字第521 號），提起抗告
，本院裁定如下：
    主  文
抗告駁回。
    理  由
一、按施用第一級、第二級毒品者，於裁定送觀察、勒戒後，認
    有繼續施用毒品之傾向者，檢察官應聲請法院裁定令入戒治
    處所施以強制戒治，其期間為6 個月以上，至無繼續強制戒
    治之必要為止，但最長不得逾1 年，毒品危害防制條例第20
    條第2 項定有明文。
二、原裁定意旨略以：抗告人陳順和因施用第一級、第二級毒品
    ，經原審以100 年度毒聲字第14號裁定令入勒戒處所觀察、
    勒戒後，其仍有繼續施用毒品傾向，此有卷附之刑事裁定1
    份、法務部矯正署高雄看守所中華民國100 年5 月9 日高所
    衛字第10010001138 號函暨所附有無繼續施用毒品傾向證明
    書（編號：000000000 ）、有無繼續施用毒品傾向評估標準
    紀錄表各1 紙可佐。以聲請人即臺灣高雄地方法院檢察署檢
    察官之聲請為有理由，應予准許。爰依毒品危害防制條例第
    20條第2 項後段，裁定抗告人令入戒治處所強制戒治，其期
    間為陸個月以上，至無繼續強制戒治之必要為止，但最長不
    得逾一年等情，有該裁定附卷可按。
三、抗告意旨略以：抗告人於99年9 月29日經警查獲施用第一、
    二級毒品，即下定決心戒除毒癮，歷經三個月的努力戒毒成
    功，於100 年1 月27日自行前往高雄市立凱旋醫院檢驗，尿
    液呈陰性反應，並經檢察官暫緩執行觀察勒戒處分，治療牙
    週病，復於100 年3 月11日再度前往醫院檢驗尿液，亦無毒
    品反應，以此向檢察官證明抗告人確已戒除毒癮，坦然接受
    觀察勒戒執行，觀察結果竟然仍有繼續施用毒品傾向；惟抗
    告人觀察勒戒執行前已戒除毒癮，何以會有繼續施用毒品傾
    向，而裁定強制戒治，為此提起抗告，請求撤銷原裁定等語
    。
四、經查，抗告人陳順和本件施用第一級、第二級毒品海洛因案
    件，經原審法院以裁定將其送觀察、勒戒後，經臺灣高雄看
    守所附設勒戒處所評分結果，人格特質得46分、臨床徵候得
    30分，環境相關因素得2 分，合計78分，綜合判斷為「有繼
    續施用毒品傾向」，有該所所附之「有無繼續施用毒品傾向
    證明書」及「有無繼續施用毒品傾向評估標準紀錄表」各1
    紙在卷可稽（見99年度毒偵字第6758號卷），是該勒戒處所
    綜合評分者依個案之毒品犯罪及其他相關司法紀錄、臨床徵
    候有無戒斷症候、多重藥物使用及使用期間長短暨社會功能
    、支持系統等具體事證，綜合判定抗告人為「有繼續施用毒
    品傾向」，並非僅以有無戒斷症候一項判斷。而按除形式上
    觀察該判斷有顯然違法、或本案觀察、勒戒結果有顯然與事
    件無關之考量外，法院應尊重觀察、勒戒機關所為之專業裁
    量判斷。
五、又查毒品危害防制條例規定強制戒治之目的，在於世界各國
    之醫療經驗及醫學界之共識，咸認施用毒品成癮者，其心癮
    甚難戒除，難以戒絕斷癮，致其再犯率均偏高，故有持續收
    容於戒治處所施以強制戒治之必要，是該條例第20條第2 項
    關於強制戒治之規定，係屬強制規定，只要觀察、勒戒後，
    認受觀察、勒戒人有繼續施用毒品傾向者，檢察官即應聲請
    法院裁定受觀察、勒戒者令入戒治處所強制戒治。
六、綜上，原審以檢察官之聲請並無不合，認應予准許，並依毒
    品危害防制條例第20條第2 項，裁定抗告人令入戒治處所施
    以強制戒治，其期間為6 個月以上，至無繼續強制戒治之必
    要為止，但最長不得逾1 年，經核認事用法均無違誤，抗告
    人仍以前詞提起抗告，為無理由，應予駁回。
據上論結，應依刑事訴訟法第412條，裁定如主文。
中    華    民    國  100     年    6     月    21    日
                  刑事第一庭    審判長法  官  周賢銳
                                      法  官  施柏宏
                                      法  官  洪碩垣
以上正本證明與原本無異。
本件不得再抗告。
中    華    民    國   100    年    6     月    21    日
                                      書記官  許信宗